【裁判字號】    99,審訴,3757
【裁判日期】    991117
【裁判案由】    毒品危害防制條例
【裁判全文】
臺灣高雄地方法院刑事判決            99年度審訴字第3757號
公  訴  人  臺灣高雄地方法院檢察署檢察官
被      告  乙○○
上列被告因違反毒品危害防制條例案件，經檢察官提起公訴（99
年度毒偵字第5105號），被告於本院準備程序進行中，為有罪之
陳述，經本院合議庭裁定由受命法官獨任改依簡式審判程序審理
，並判決如下：
    主  文
乙○○施用第一級毒品，處有期徒刑玖月。
    事  實
一、乙○○前因施用毒品案件，經臺灣臺南地方法院（下稱臺南
    地院）以民國87年度毒聲字第515 號裁定送觀察勒戒後，認
    有繼續施用毒品之傾向，再經臺南地院以87年度毒聲字第90
    4 號裁定令入戒治處所施以強制戒治，嗣經臺南地院以88年
    度毒聲字第630 號裁定停止戒治付保護管束，於88年3 月20
    日停止戒治而出所，於88年10月17日視為執行完畢，並經臺
    灣臺南地方法院檢察署檢察官於88年11月16日以88年度戒毒
    偵字第83號為不起訴處分確定。復於上開強制戒治執行完畢
    後5 年內之90年間，因再犯施用毒品案件，經本院以90年度
    訴字第2380號判決判處有期徒刑1 年確定。另因違反懲治盜
    匪條例案件，經臺灣高等法院臺南分院以91年度上訴字第39
    4 號判決判處有期徒刑7 年4 月確定。另因再犯施用毒品案
    件，經臺灣高等法院高雄分院院以91年度上訴字第1883號判
    決判處有期徒刑1 年2 月確定。另再犯施用毒品案件，經本
    院以93年度簡字第521 號判決判處有期徒刑4 月確定。上開
    各罪嗣經本院以96年度聲減字第8787號裁定部分犯行予以減
    刑，且與不得減刑之罪合併定應執行有期徒刑7 年9 月確定
    ，上開各罪之刑接續執行，於98年6 月18日縮短刑期假釋出
    監。詎其於假釋期間猶不知戒絕毒癮，明知海洛因係毒品危
    害防制條例第2 條第2 項第1 款所明定之第一級毒品，不得
    持有、施用，復基於施用第一級毒品海洛因之犯意，於99年
    7 月11日某時，在某友人之高雄縣路竹鄉住處，以將海洛因
    摻水後，置入針筒注射血管之方式，施用第一級毒品海洛因
    1 次。嗣因乙○○係受保護管束人，經臺灣高雄地方法院檢
    察署觀護人通知，而於99年7 月13日下午3 時23分許到場採
    集尿液送驗，檢驗結果呈嗎啡陽性反應，而知悉上情。
二、案經臺灣高雄地方法院檢察署觀護人簽請臺灣高雄地方法院
    檢察署檢察官偵查起訴。
    理  由
一、本件被告乙○○所犯係死刑、無期徒刑、最輕本刑為3 年以
    上有期徒刑以外之罪，其於準備程序中，就被訴事實為有罪
    之陳述，經本院告知簡式審判程序之旨，並聽取檢察官及被
    告之意見後，合議庭裁定由受命法官獨任進行簡式審判程序
    ，合先敘明。
二、上開事實，業據被告於臺灣高雄地方法院檢察署陳述意見書
    、本院審理時坦承不諱（見偵卷第4 頁、本院卷第15頁反面
    ）。且經觀護人採集其尿液送台灣檢驗科技股份有限公司檢
    驗結果，被告尿液呈嗎啡陽性反應，有臺灣高雄地方法院檢
    察署受保護管束人尿液檢體監管紀錄表、台灣檢驗科技股份
    有限公司濫用藥物尿液檢驗報告可稽（見偵卷第2 至3 頁）
    。爰審酌：( 一) 氣相層析質譜儀（GC／MS）乃目前就藥物
    篩檢結果必須進一步確認時最常採用之確認方法，因此在良
    好的操作條件之下，以氣相層析質譜儀作藥物及其代謝物之
    定性及定量分析，幾乎不會有偽陽性反應產生，業經行政院
    國軍退除役官兵輔導委員會台北榮民總醫院於83年4 月7 日
    以（83）北總內字第03059 號函示明確。( 二) 海洛因係嗎
    啡經化學合成之半人工合成品，毒性倍於嗎啡，其經吸食或
    施打入人體，經新陳代謝作用又分解成嗎啡，故海洛因在進
    入人體後，均以嗎啡型態排於尿液中，故於吸食或施打海洛
    因者尿液中，可檢出嗎啡陽性反應，業經憲兵司令部80年5
    月7 日以（80）鑑驗字第1746號函示明確。從而，被告尿液
    經以氣相層析質譜儀鑑驗後，結果呈嗎啡陽性反應，已如前
    述，是依前開函示意旨，被告自白核與事實相符。
三、按毒品危害防制條例於92年7 月9 日修正公布，自93年1 月
    9 日施行，其中第20條、第23條將施用毒品之刑事處遇程序
    ，區分為「初犯」及「5 年內再犯」、「5 年後再犯」。依
    其立法理由之說明：「初犯」，經觀察、勒戒或強制戒治後
    ，應為不起訴處分或不付審理之裁定；經觀察、勒戒或強制
    戒治執行完畢釋放後，「5 年內再犯」者，因其再犯率甚高
    ，原實施之觀察、勒戒及強制戒治既已無法收其實效，爰依
    法追訴或裁定交付審理。至於經觀察、勒戒或強制戒治執行
    完畢釋放後，「5 年後再犯」者，前所實施之觀察、勒戒或
    強制戒治已足以遮斷其施用毒品之毒癮，為期自新及協助其
    斷除毒癮，仍適用「初犯」規定，先經觀察、勒戒或強制戒
    治之程序。從而依修正後之規定，僅限於「初犯」及「5 年
    後再犯」二種情形，始應先經觀察、勒戒或強制戒治程序。
    倘被告於5 年內已再犯，經依法追訴處罰，縱其第3 次（或
    第3 次以上）再度施用毒品之時間，在初犯經觀察、勒戒或
    強制戒治執行完畢釋放5 年以後，已不合於「5 年後再犯」
    之規定，且因已於「5 年內再犯」，顯見其再犯率甚高，原
    實施觀察、勒戒或強制戒治，已無法收其實效，即應依該條
    例第10條處罰（最高法院95年5 月9 日95年度第7 次刑事庭
    會議決議參照）。查被告前因施用毒品案件，經臺南地院以
    87年度毒聲字第515 號裁定送觀察勒戒後，認有繼續施用毒
    品之傾向，再經臺南地院以87年度毒聲字第904 號裁定令入
    戒治處所施以強制戒治，嗣經臺南地院以88年度毒聲字第63
    0 號裁定停止戒治付保護管束，於88年3 月20日停止戒治而
    出所，於88年10月17日視為執行完畢，並經臺灣臺南地方法
    院檢察署檢察官於88年11月16日以88年度戒毒偵字第83號為
    不起訴處分確定。復於上開強制戒治執行完畢後5 年內之90
    年間，因再犯施用毒品案件，經本院以90年度訴字第2380號
    判決判處有期徒刑1 年確定之事實，有臺灣高等法院被告前
    案紀錄表在卷可憑。是被告雖係於上開強制戒治執行完畢釋
    放5 年後再犯本罪，然其前次所犯本院90年度訴字第2380號
    施用毒品案件，係在上開強制戒治執行完畢後5 年內所為，
    而屬「5 年內再犯」之情形，依最高法院上開決議之意旨，
    被告本件施用海洛因之犯行，應依法論科。從而，本案事證
    明確，被告犯行，堪予認定。
四、核被告所為，係犯毒品危害防制條例第10條第1 項之施用第
    一級毒品罪。被告持有第一級毒品之行為，已為其後施用之
    高度行為所吸收，不另論罪。爰審酌被告前經強制戒治執行
    完畢，且現於假釋付保護管束期間，猶不思戒除毒癮，顯見
    其並無堅定戒癮之意志，惟念其行為尚未危害他人及其犯後
    能坦承犯行，態度尚稱良好等一切情狀，量處如主文所示之
    刑。
據上論斷，應依刑事訴訟法第273 條之1 第1 項、第299 條第1
項前段，毒品危害防制條例第10條第1 項，判決如主文。
本案經檢察官甲○○到庭執行職務。
中    華    民    國    99    年    11    月    17    日
                  刑事第十庭  法  官  方錦源
以上正本證明與原本無異。
如不服本判決應於收受本判決後10日內向本院提出上訴書狀，並
應敘述具體理由，如未敘述上訴理由者，應於上訴期間屆滿後20
日內補提理由書狀於本院（均須按他造當事人之人數附繕本）「
切勿逕送上級法院」。
中    華    民    國    99    年    11    月    17    日
                              書記官  黃勤涵
附錄條文：
毒品危害防制條例第10條第1 項：
施用第一級毒品者，處6 月以上5 年以下有期徒刑。

司法院資訊處製作；財團法人民間司法改革基金會備份。
